臺灣新北地方法院民事裁定
111年度小上字第132號
上  訴  人  香港商世界健身事業有限公司板橋中山分公司

法定代理人  柯約翰
被  上訴人  謝其磐
上列當事人間請求返還價金事件，上訴人對於中華民國111年5月
6日本院板橋簡易庭110年度板小字第4426號第一審判決提起上訴
，本院裁定如下：
    主  文
上訴駁回。
第二審訴訟費用新臺幣壹仟伍佰元由上訴人負擔。
    理  由
一、按對於小額程序之第一審裁判之上訴，非以其違背法令為理
    由，不得為之；又提起上訴，上訴狀內應記載上訴理由，表
    明原判決所違背之法令及其具體內容，暨依訴訟資料可認為
    原判決有違背法令之具體事實，民事訴訟法第436條之24第2
     項、第436條之25分別定有明文。且所謂違背法令，依同法
    第436 條之32第2項準用第468條及第469條第1款至第5款規
    定，即依同法第468條規定，判決不適用法規或適用不當者
    ，為違背法令；依同法第469條規定，判決有該條所列第1款
    至第5款情形之一者，為當然違背法令。是當事人提起上訴
    ，如以同法第469條所列第1至5款為理由時，其上訴狀或理
    由書應表明該判決有合於各該條款規定情形之具體內容，及
    係依何訴訟資料合於該違背法令之具體事實。如依同法第46
    8條規定，以原判決有不適用法規或適用法規不當為理由時
    ，其上訴狀或理由書應表明該判決所違背之法令條項，或有
    關判例、解釋字號，或成文法以外之習慣或法理等及其具體
    內容，暨係依何訴訟資料合於該違背法令之具體事實。上訴
    狀或理由書如未依上述方式表明，或其所表明者顯與上開法
    條規定不合時，即難認為已合法表明上訴理由，其上訴自非
    合法；若僅係取捨證據、認定事實等屬於原審法院職權行使
    之事項，除有認定違法之情形外，應不生違背法令之問題；
    事實之真偽，應由事實審法院斟酌辯論意旨及調查證據之結
    果，依自由心證判斷之，苟其判斷並不違背法令，即不許當
    事人以空言指摘（最高法院71年台上字第314號、28年上字
    第1515號、21年上字第1406號裁判意旨可資參照）。是上訴
    狀或理由書如未依上述方法表明者，即難認為已對小額訴訟
    第一審判決之違背法令有具體之指摘。復依民事訴訟法第43
    6條之32第2項準用同法第471條第1項之上訴法律審（第三審
    ）之規定，小額程序之上訴人若未於提起上訴後20日內提出
    如上所述之合法上訴理由書於第二審法院，第二審法院無庸
    命其補正，即得依同法第436條之32第2項準用同法第444條
    第1項前段之規定，逕以裁定駁回之。　
二、上訴意旨略以：按消費者保護法（下稱消保法）第11之1條
    第1項之審閱期間在使消費者於訂立定型化契約前，有充分
    瞭解定型化契約條款機會。為兼顧消費者契約內容資訊權之
    保護及個別消費者快速締約之需求，且為避免消費者事後反
    悔而以企業經營者未提供合理審閱期間為由之弊端，倘企業
    經營者未提供消費者合理審閱期，自宜解釋可由消費者決定
    是否將條款納入契約內容。惟消費者在簽約後已有相當合理
    期間可供審閱契約條款，應認前開未供契約審閱期間之瑕疵
    業已補正。本件被上訴人於民國109年11月25日向上訴人購
    買個人教練課程，並由雙方各執一份合約書，被上訴人已多
    次使用教練課程，並遲至110年7月16日始向上訴人請求提前
    終止個人教練課程合約（下稱系爭合約），其間共達235日
    ，是被上訴人應已有相當合理期間可審閱系爭合約內容，如
    認被上訴人得主張違反審閱期間，非但與誠實信用原則不符
    ，亦造成兩造契約關係之不安定。又原審未探究兩造簽約當
    時之客觀環境是否有提供相當時間供被上訴人審閱，與被上
    訴人主觀上有無具體瞭解合約內容，以及系爭合約內容是否
    已於一般人合理努力而可得理解之程度，逕認上訴人未給予
    被上訴人審閱期間，有判決適用法規不當之情事。縱認本件
    有未給予被上訴人合理審閱期間之情，但違反之法律效果僅
    係系爭合約之定型化契約條款不構成契約內容，系爭合約並
    不因之不成立等語。並聲明：㈠原判決不利於上訴人部分廢
    棄。㈡上開廢棄部分，被上訴人在第一審之訴駁回。
三、經查，上訴人與被上訴人間，於109年11月25日簽立系爭合
    約，就上訴人是否提供被上訴人合理審閱期間一節，屬事實
    認定之問題，而原審就上訴人是否提供被上訴人合理審閱期
    間，及系爭合約全部條款是否構成契約內容部分，已於判決
    理由中就認定之依據及理由詳為說明，原審判決並無違背法
    令之情事。又上訴人所執前揭上訴理由，核其內容為被上訴
    人於簽立系爭合約後已有相當合理期間可供審閱合約條款，
    且系爭合約條款內容簡潔明瞭，並未逾越一般人合理努力而
    可得理解之程度等語，顯係對原審就上訴人未提供被上訴人
    合理審閱期間之認定事實、取捨證據等職權行使所論斷事項
    ，指摘原審判決為不當，惟並未具體指出原審判決有何違背
    法令情事，更未指明原審判決所違反之法令條項或其內容，
    及依訴訟資料有何判決違背法令之具體事實。此外，上訴人
    雖稱違反消費者保護法第11條之1第1項審閱期間之規定，其
    違反之法律效果僅係系爭合約之定型化契約條款不構成契約
    內容，系爭合約並不因之不成立等語，並未依首揭說明具體
    指摘原審判決有何違背法令情事，更未指明原審判決所違反
    之法令條項或其內容以及依訴訟資料有何判決違背法令之具
    體事實，且迄今仍未補提合法上訴理由書狀，應認本件上訴
    為不合法，毋庸命其補正，逕以裁定駁回之，並確定上訴人
    應負擔第二審訴訟費用額如主文第2項所示。 
五、據上論結，本件上訴為不合法，依民事訴訟法第436條之32
    第1項、第2項、第444條第1項前段、第95條、第78條、第43
    6條之19第1項，裁定如主文。
中　　華　　民　　國　　111 　年　　9 　　月　　13　　日
                  民事第五庭  審判長法  官  高文淵
                                    法  官  曹惠玲
                                    法  官  鄧雅心
以上正本係照原本作成。
本裁定不得抗告。
中　　華　　民　　國　　111 　年　　9 　　月　　13　　日
                                    書記官　賴峻權